臺灣高雄地方法院刑事判決
111年度金簡上字第64號
上  訴  人  臺灣高雄地方檢察署檢察官 
上  訴  人  
即  被  告  李漾柔



選任辯護人  陳煜昇律師（法扶律師）
上列上訴人因被告違反洗錢防制法等案件，不服本院中華民國11
1年7月5日111年度金簡字第143號第一審簡易判決（聲請簡易判
決處刑書案號：110年度偵字第25774號）提起上訴，本院管轄之
第二審合議庭判決如下：
    主  文
上訴駁回。
李漾柔緩刑貳年，並應履行如附表所示之負擔。
    事  實
一、李漾柔雖可預見金融機構帳戶係個人理財之重要工具，具有
    高度屬人性，如交給不熟識之他人使用，可能被使用於詐欺
    他人財物之匯款工具，再以該帳戶之提款卡或網路銀行功能
    提領或轉匯詐得財物，而得以遮斷資金去向，躲避偵查機關
    之追查，仍基於縱有人以其提供之帳戶實施詐欺取財犯罪及
    掩飾、隱匿詐欺犯罪所得之去向、所在而洗錢，亦不違背其
    本意之幫助不確定故意，於民國110年4月27日至4月30日間
    之某日，在高雄市苓雅區五福一路藍色狂想夜店，將其所有
    之臺灣銀行帳號000000000000號帳戶（下稱本案帳戶）之存
    摺、提款卡、密碼、網路銀行帳號及密碼，交付予真實姓名
    年籍均不詳、自稱「李政達」之成年男子使用。「李政達」
    及其所屬詐欺集團成員另共同意圖為自己不法之所有，基於
    詐欺取財及一般洗錢之犯意聯絡，自110年2月20日起向張慧
    冠佯稱：可以介紹股市操作，投資虛擬貨幣投資獲利云云，
    致張慧冠陷於錯誤，於110年5月12日9時4分許匯款新臺幣（
    下同）10萬元至上開「李政達」取得之本案帳戶內，旋遭該
    集團成員轉匯一空，李漾柔因而幫助詐欺集團成員詐得財物
    及掩飾、隱匿詐欺犯罪所得之去向、所在。嗣經張慧冠發覺
    受騙，報警處理而循線查獲上情。
二、案經張慧冠訴由南投縣政府警察局南投分局報告臺灣高雄地
    方檢察署檢察官偵查後聲請簡易判決處刑。
    理  由
一、本判決所引用具有傳聞性質之證據，業經檢察官、被告李漾
    柔、辯護人於本院審理中，均同意有證據能力（見金簡上卷
    第78頁），且迄至言詞辯論終結前亦未聲明異議，本院審酌
    上開證據資料作成時之情況，並無違法或不當情事，且與待
    證事實具有關聯性，以之作為證據應屬適當，依刑事訴訟法
    第159條之5第1項規定，認均有證據能力。
二、上開犯罪事實，業據被告於原審及本院審理時均坦承不諱（
    見金簡卷第45頁、金簡上卷第76、127頁），核與告訴人張
    慧冠於警詢時證述之內容大致相符（見警卷第9至13頁），
    並有本案帳戶開戶資料、交易明細、凱基銀行共用認證單、
    告訴人與詐欺集團之LINE對話紀錄擷圖在卷可憑（見警卷第
    15至17、21至31頁），堪認被告前揭任意性自白與事實相符
    。從而，本案事證明確，被告前揭犯行堪以認定，應依法論
    科。
三、論罪
　㈠按刑法上之幫助犯，係對於犯罪與正犯有共同之認識，而以
    幫助之意思，對於正犯資以助力，未參與實施犯罪構成要件
    之行為者而言；是以，如未參與實施犯罪構成要件之行為，
    且係出於幫助之意思提供助力，即屬幫助犯，而非共同正犯
    。經查，被告雖將本案帳戶之存摺、提款卡、密碼、網路銀
    行帳號及密碼交由詐欺份子遂行詐欺取財及洗錢犯行，然此
    交付帳戶資料之行為尚非詐欺取財罪或一般洗錢罪之構成要
    件行為，卷內亦無證據證明被告有其他參與、分擔詐欺本案
    告訴人或於事後提領、分得詐騙款項之舉，故被告係以幫助
    他人為詐欺取財及洗錢犯行之意思，參與犯罪構成要件以外
    之行為，為幫助犯。
　㈡是核被告所為，係犯刑法第30條第1項前段、第339條第1項之
    幫助詐欺取財罪，及刑法第30條第1項前段、洗錢防制法第1
    4條第1項之幫助洗錢罪。又被告以一提供本案帳戶之行為，
    幫助詐欺份子詐得告訴人之財產，並使詐欺集團得順利自本
    案帳戶提領轉匯款項，達成隱匿贓款去向之結果，係以一行
    為觸犯幫助詐欺取財罪及幫助洗錢罪，為想像競合犯，應依
    刑法第55條之規定，從法定刑較重之幫助洗錢罪處斷。另被
    告係幫助犯，所犯情節較正犯輕微，爰依刑法第30條第2項
    之規定，按正犯之刑減輕之；且被告於原審及本院審理中均
    坦承涉犯洗錢犯行，應依洗錢防制法第16條第2項之規定減
    輕其刑，並依刑法第70條規定與前開減輕事由依法遞減之。
四、科刑暨上訴有無理由之論斷
  ㈠檢察官上訴意旨略以：被告提供本案帳戶資料之行為，不僅
    造成告訴人受有10萬元之損害，亦造成執法機關不易查緝犯
    罪行為人，致危害社會治安，助長社會犯罪風氣，且被告犯
    後未與告訴人達成和解，復經告訴人請求上訴等情，認原審
    量刑顯有輕縱之嫌等語。被告及辯護人之上訴意旨則略以：
    被告有意願調解，原審量刑過重，並請求給予緩刑等語。
  ㈡按量刑輕重，係屬事實審法院得依職權自由裁量之事項，苟
    已斟酌刑法第57條所定各款所列情狀而未逾越法定刑度，亦
    未濫用其權限，即不得任意指摘為違法，此有最高法院72年
    台上字第6696號、75年台上字第7033號判決先例意旨可資參
    照。是以，法官量刑時，如無裁量逾越或裁量濫用之明顯違
    法情事，自不得擅加指摘其違法或不當。
  ㈢原審審酌被告係智識成熟之人，在政府及大眾媒體之廣泛宣
    導下，理應對於國內現今詐騙案件層出不窮之情形有所認知
    ，竟仍任意將自己所有之本案帳戶提供他人使用，不顧可能
    遭他人用以作為犯罪工具，嚴重破壞社會治安及有礙金融秩
    序，且使本案詐欺集團得順利取得告訴人因受騙而匯入本案
    帳戶之款項，並且增加司法單位追緝之困難而助長犯罪歪風
    ，所為不足為取；惟念被告犯後終能坦承犯行（符合洗錢防
    制法第16條第2項減輕其刑部分不予重複評價），犯後態度
    尚可，且僅係提供犯罪助力，非實際從事詐欺取財、洗錢犯
    行之人，不法罪責內涵相對較低；並考量被告交付本案帳戶
    之動機、所交付帳戶之數量為1個、受害者人數為1人、所幫
    助詐騙財物之總額為10萬元；暨被告於警詢自述之智識程度
    、家庭經濟狀況（因涉及被告個人隱私，不予揭露，詳參被
    告警詢筆錄受詢問人欄之記載），及如臺灣高等法院被告前
    案紀錄表所示之前科素行等一切情狀，量處有期徒刑2月，
    併科罰金1萬元，並就罰金刑部分，諭知易服勞役之折算標
    準。
  ㈣經核原審認事用法均無不當，就刑法第57條各款所定量刑應
    審酌之事項均妥為斟酌，而已將上訴意旨所指之犯罪情節及
    犯後態度等情納入審酌，是原審所量處之刑度並未逾越法定
    刑度範圍，亦難認有何輕重明顯失衡而違反罪刑相當性之情
    形。從而，檢察官上訴意旨指摘原審量刑過輕、被告上訴意
    旨指摘原審量刑過重，均核無理由，應予駁回。
  ㈤本院審酌被告未曾因故意犯罪受有期徒刑以上刑之宣告，有
    臺灣高等法院被告前案紀錄表在卷可稽，其因一時失慮，偶
    罹刑典，於本院審理中業與告訴人成立調解及分期給付中，
    有調解筆錄、永豐銀行匯款收據在卷可佐（見金簡上卷第10
    7至108、117頁），信其經此偵審程序，當知所警惕，無再
    犯之虞，本院因認對被告所宣告之刑，以暫不執行為適當，
    爰依刑法第74條第1項第1款規定，諭知緩刑2年，以啟自新
    。惟為確保被告能記取教訓、避免再犯，並確實履行與告訴
    人之調解條件，故依刑法第74條第2項第3款之規定，命被告
    依附表所示之方式，向告訴人支付如附表所示之金額。倘被
    告未履行前開負擔情節重大，足認原宣告之緩刑難收其預期
    效果，而有執行刑罰之必要者，檢察官得依刑法75條之1第1
    項第4款規定，向法院聲請撤銷緩刑宣告。
五、沒收
  ㈠按洗錢防制法第18條第1 項固規定「犯第14條之罪，其所移
    轉、變更、掩飾、隱匿、收受、取得、持有、使用之財物或
    財產上利益，沒收之；犯第15條之罪，其所收受、持有、使
    用之財物或財產上利益，亦同。」，惟該條文並無「不問屬
    於犯罪行為人與否」之絕對義務沒收要件，當以屬於犯罪行
    為人者為限（即實際管領者），始應沒收。查被告既已將本
    案帳戶之存摺、提款卡、密碼、網路銀行帳號及密碼交由詐
    欺集團使用，對匯入該帳戶內之款項已無事實上管領權，被
    告又非實際上提款之人，且依卷內現有事證，亦查無被告因
    本案有獲取任何歸屬於被告之財物或財產上利益，是本案尚
    無應依洗錢防制法第18條第1項或刑法第38條之1第1項規定
    宣告沒收之不法利得。  
  ㈡被告交付詐欺份子之本案帳戶存摺及提款卡，雖係供犯罪所
    用之物，但未經扣案，且該物品本身不具財產之交易價值，
    單獨存在亦不具刑法上之非難性，欠缺刑法上重要性，是本
    院認該等物品並無沒收或追徵之必要，爰不予宣告沒收或追
    徵。 
據上論斷，應依刑事訴訟法第455條之1第1項、第3項、第368條
、第364條，判決如主文。　　
本案經檢察官李怡增聲請簡易判決處刑，檢察官林敏惠到庭執行
職務。
中　　華　　民　　國　　111 　年　　12　　月　　15　　日
                  刑事第十六庭  審判長法  官  詹尚晃
                                      法  官  孫沅孝
                                      法　官　王雪君
以上正本證明與原本無異。
不得上訴。
中　　華　　民　　國　　111 　年　　12　　月　　15　　日
                                      書記官  王愉婷
附表：
下開緩刑條件參考被告李漾柔與告訴人張慧冠之調解筆錄內容（見金簡上卷第107至108頁）。 被告應給付張慧冠新臺幣（下同）10萬元。以匯款方式分期匯入張慧冠指定帳戶，於民國111年11月14日前給付3萬1,000元，其餘6萬9,000元自111年12月10日起至全部清償完畢為止，共分為23期，每月為1期，按月於每月10日前給付3,000元。如有一期未付，尚未到期部分視為全部到期。（註：被告已給付3萬1,000元）